---
title: "baseph"
date: today
lang: fr
language:
  title-block-author-single: "Auteur"
author:
  - name: "D<sup>r</sup> Philippe MICHEL"
    orcid: "0000-0003-2392-7186"
    email: "philippe.michel@ght-novo.fr"
    role: "Statisticien"
    affiliations:
        name: "USRC - Hôpital NOVO"
        city: Pontoise
        department: "Unité de Soutien à la Recherche Clinique"
format:
    html:
      code-fold: true
      page-layout: full
      theme:
        light:
          - sandstone
          - custom.scss
        dark: cyborg
      fontsize: 1.2em
vignette: >
  %\VignetteIndexEntry{baseph}
  %\VignetteEngine{quarto::html}
  %\VignetteEncoding{UTF-8}
---

::: {.panel-tabset}

# Installation

``` r
> library("remotes")
> remotes::install_github("philippemichel/baseph")
```

```{r, include = FALSE}
knitr::opts_chunk$set(
  collapse = TRUE,
  comment = "#>",
  warning = FALSE,
  message = FALSE,
  fig.width = 5,
  out.width = "70%",
  fig.align = "center"
)
```

```{r setup}
library(baseph)
library(gtsummary)
library(tidyverse)
library(kableExtra)
library(labelled)
library(readODS)
```

Nous allons déroulé un projet de recherche clinique tout simple à partir du jeu de données `patients` contenu dans le package. Ce jeu de données contient deux fichiers :

- `patients` avec les données (fictives)
- `bnom` qui contient des vignettes claires pour les variables : par exemple pour la variable `sejourrea`  sera affiché dans les tableaux, légendes etc. : *Durée de séjour en réanimation*. À utiliser ave le package `labelled`.

# Calcul du nombre de cas 

C'est toujours la première étape. Plusieurs fonctions font ces calculs pour les cas courants par exemple dans les packages `epiDisplay` ou `Hmisc`.  

Nous avons écrit ici une fonction pour les sondages, enquêtes etc. sans test principal donc pas de calcul de puissance possible.

```{r nenquete}
nbo <- nb.obs.ph(px = 0.5, ex = 0.1, np = 1e5)
```

Le nombre de cas nécessaires pour une enquète avec une estimation des réponses pour les questions principales autour de 50 % (hypothèse la plus défavorable) & une marge d'erreur considérée comme acceptable de 10 % dans une grande population serait de `r nbo` cas (calcul très discutable).


# Randomisation

la fonction `listrandph`correspond juste à une mise en forme de la fonction `blockrand` du package homonyme pour générer des listes de randomisation par centre en blocs de taille aléatoire. Elle génère plusieurs fichiers .csv : une feuille globale de randomisation (pour le promoteur) & une feuille par centre.

```{r listerand, eval = FALSE}
listrandph(nbcent = 1, # Nombre de centre
           nbtrait = 2, # nombre de traitements/classes (habituellement 2)
           nbcas = 100 # Nombre de cas total prévu
)
```

# Mise en forme des tableaux

J'utilise habituellement le package `gtsummary` pour créer mes tableaux.  Les deux fonctions suivantes prennent un tableau, le mettent en forme via `kableExtra` (pour les sorties en pdf) & font l'export en .xls (optionnel).

## Tabph

Tabph permet de fignoler l'aspect des tables générées par `gtsummary` en particulier le titre de l'entête au dessus des catégories, mise en gras des titres des variables,ajout de diverses colonnes :

-p-value
- colonne *total*
colonne des effectifs par variable. 

Choix du type de tests utilisés (paramétriques ou non).


## Export en kableExtra

- `pexptabph` prépare le tableau sans régler la largeur (pour des tableaux qui tiennent sans problème dans la page), possibilité de `longtable`. 

- `gexptabph` adapte le tableau pour tenir dans la page en largeur (en jouant sur la taille de police etc.) mais on perd la possibilité de `longtable` (limitation technique).

```{r petittab}
patients |>
  dplyr::select(sexe, age, escarre, lieudevie1) |>
  tbl_summary(by = escarre) |>
  tabph(nomv = "Escarre", # Titre des colonnes
        normx = TRUE # Tests paramétriques
        ) |>  
  pexptabph(exp = FALSE, # pas d'export .xls
            lg = FALSE) # pas de longtable
```

# Graphiques

## barsimpleph & bardecph

Graphique en barre simple.

```{r barsimple}
barsimpleph(dfx = patients, # tableau de données
            varx = admission, # Variable à étudier
            titre = "Mode d'admission",
            stitre = "ICU", # sous-titre
            capt = "Admission", # légende
            lab = "admin", # label pour un lein éventuel
            angle = 60) # angle d'affichage des niveaux sur l'axe x
```

`bardecph` est le même graphique avec les données présentées en ordre décroissant.


## barconfph
 
Graphique en barre d'une donnée numérique découpée selon une variable factorielle avec les intervalles de confiance.

```{r barconf}
barconfph(dfx = patients, # tableau de données
          varnum = igs2, # variable numérique
          vartri = admission, # variable factorielle
          titre = "IGS II vs provenance", #
          stitre = "en ICU", tx = "Mode d'admission", # sous titre
          ty = "IGS II", # titre des y
          cap = "Texte écrit petit", # légende
          angle = 30 # angle d'affichage des niveaux sur l'axe x
)
```

## bardeuxph

Barplot pour 2 variables factorielles : une variable de tri, une variable en % par modalité de tri

```{r bardeux}
bardeuxph(patients,
          lieudevie1, # Variable en %
          admission, # variable de tri
          titre = "Escarre & mode d'admission", # titre
          stitre = "%", # sous titre
          xtitre = "Mode d'admission", # titre des x
          ltitre = "Escarre", # titre de lé légende
          angle = 20, # angle d'affichage des niveaux sur l'axe x
          lab = "aa" # label
)
```

## Barouiph

Barplot pour deux données factorielles : une de tri (axe x) & une qui doit être à deux niveaux avec affichage d'un seul niveau (par exemple réponse en oui/non où on affiche que les oui) avec les intervalles de confiance.

```{r baroui}
barouiph(dfx = patients, varx =escarre, testx =sexe, valx = "oui", titre = "Sexe")

```

## histmultiph

Graphique en plusieurs histogrammes superposés, pratique pour bien visualiser les variations d'une distribution selon une modalité.

```{r histm}
histmultiph(dfx = patients,
            varx= admission, # bariables de tri, factorielle
            varn = age, # variable numérique
            tit = "Mode d'admission selon l'âge", # titre
            stit = 0.002, # p-value
            titx = "Âge", # titre de l'axe x
            bin = 1 # largeur des barres
)
```

## lollipopph

Tracé d'un graphique "lollipop" de distribution d'une variable factorielle avec possibilité de mise en évidence d'un ou plusieurs facteurs.

```{r lollip}
lollipph(dfx = patients, #
         nom = lieudevie1, # variable à afficher
         tri = c("EHPAD","Maison de retraite"), # modalités de la variable à mettre en évidence
         titre = "Lieu de vie", # titre
         capt = "Lieu de vie avant l'hospitalisation" #  légende
         )
```

## vioboxph

Graphique en violon + boxplot

```{r viobox}
vioboxph(dfx = patients, # 
         varx = admission, # Variable de tri, factorielle
         varnum = age, # variable numérique
         titre = "grands", # titre
         stit = "et grandes", # sous titre
         titx = "Mode d'admission" # titre de l'axe x
)
```

## raincloudph

Graphique en *raincloud* (densité + boxplot + nuage de points) pour une variable numérique & une variable factorielle de tri.

```{r raincloudph}
raincloudph(df = patients, vcat = admission, vnum = igs2, titre = "IGS2 vs adm", titcat = "Adm", titnum = "IGS 2", adj = 1)
```

# Utilitaires

IL s'agit de petits utilitaires simples souvent utilisés dans les fonctions précédentes.

## Moyennes & intervalles de confiance
### bashaut

Fonction pour calculer les bornes inférieure et supérieure d'un intervalle de confiance à 95 % pour la moyenne d'une variable numérique.

```{r}
#| label: bashaut

bashaut(iris$Sepal.Length)
```

### moyciph

Fonction pour calculer par bootstrap l'intervalle de confiance à 95 % d'une moyenne.

```{r}  
#| label: moyciph
#| 
moyciph(patients$age, ci = 95)
```

### transangph

Calcul de l'intervalle de confiance sur une loi binomiale après transformation angulaire (utile si on est très proche de 0 ou 1).

```{r}
#| label: transangph
#| eval: false
transangph(nb = 950, total = 1000, pr = 95)
```

## Affichage

### moys

Fonction pour afficher la moyenne & l'écart-type d'une variable numérique.    

```{r}
#| label: moys
  moyciph(patients$age, ci = 95)
```

### meds

Fonction pour afficher la médianes & les quartiles d'une variable numérique.    

```{r}
#| label: meds
  meds(patients$age)
```

### beaup

Affichage de la p-value

```{r}
#| label: beaup
  beaup(0.0002, affp = FALSE)
  beaup(0.05)
```

# Import & mise en forme des données

### nesp

Correction d'une erreur de saisie habituelle dans les tableaux de données : la présence d'une espace en début ou fin d'une variable textuelle ou d'espaces multiples.
'
```{r}
#| label: nesp

nesp("  Bonjour à   vous ")
```

:::
